最　高　行　政　法　院　判　決　　　　　　　　　　九十三年度判字第八一二號
　　上　訴　人　乙○○
　　被 上訴 人　財政部臺灣省北區國稅局
　　代　表　人　甲○○
右當事人間因綜合所得稅事件，上訴人對於中華民國九十二年四月二十九日臺北高等
行政法院九十一年度訴字第五九號判決，提起上訴。本院判決如左：
　　主  文
上訴駁回。
上訴審訴訟費用由上訴人負擔。
　　理  由
一、本件上訴人在原審起訴主張：(一)行政程序法第八條規定「行政行為應以誠實信用
    之方法為之，並應保護人民正當合理之信賴」。被上訴人為了八十一、八十三年
    度新臺幣（下同）數十萬元欠稅額而違法超額禁止上訴人財產處分達千萬元以上
    。又上訴人之八十一年及八十三年稅額業已清償，被上訴人應即撤銷禁止財產處
    分，不得將其他年度欠稅額任意一併計入，否則有違稅捐稽徵法第三十九條之適
    用範圍，且七十八年度綜合所得稅所謂短估金之加徵，相關法規不僅已廢止，且
    依稅捐稽徵法第二十三條早已免徵收，不應再提出此稅額。(二)上訴人既然有上千
    萬元以上之財產遭禁止處分作為擔保，即不得再行要求上訴人提供千萬元作為擔
    保以免強制執行，徒增上訴人負擔。又被上訴人主張依法禁止處分後，縱納稅人
    依稅捐稽徵法第三十九條規定繳納稅額半數，也不能完全撤銷禁止處分命令，需
    保留另一半額度等語，適足以證明，被禁止處分之財產並無不可轉換為同案之擔
    保。(三)被上訴人主張土地公告地價加四成作為擔保之規定只適用稅捐稽徵法第三
    十九條，不適用於同法第二十四條有關禁止處分之土地增值等情實屬不合理，按
    兩者皆為保障債權之擔保，同一財政單位所認定之價值竟有不同，為此訴請撤銷
    訴願決定及原處分之判決。
二、被上訴人則以：(一)按「納稅義務人欠繳應納稅捐者，稅捐稽徵機關得就納稅義務
    人相當於應納稅捐數額之財產，通知有關機關，不得為移轉或設定他項權利．．
    ．。」及「納稅義務人應納稅捐，於繳納期間屆滿三十日後仍未繳納者，由稅捐
    稽徵機關移送法院強制執行。但納稅義務人已依第三十五條規定申請復查者，暫
    緩移送法院強制執行。前項暫緩執行之案件，除有左列情形之一者外，稽徵機關
    應移送強制執行。一、納稅義務人對復查決定之應納稅額繳納半數，並依法提起
    訴願者。二、納稅義務人依前款規定繳納半數稅額確有困難，經稽徵機關核准，
    提供相當擔保者。」分別為稅捐稽徵法第二十四條第一項及第三十九條所明定。
    次按「稅捐稽徵法第二十四條規定，旨在稅捐之保全，故該條第一項所稱『納稅
    義務人欠繳應納稅捐者』一語，係指依法應由納稅義務人繳納之稅捐，未於規定
    期限內繳納者之謂。」亦經財政部六十五年十二月三十一日臺財稅第三八四七四
    號函釋有案。(二)上訴人截至九十年二月二十日止尚滯欠七十八年度綜合所得稅五
    、○一七元，七十九年度綜合所得稅一二、五六四元，八十二年度綜合所得稅五
    九○、六六五元，八十三年度綜合所得稅一三三、○二○元，八十四年度綜合所
    得稅二四八、○○四元，八十六年度綜合所得稅二一、四一三元，八十七年度綜
    合所得稅四八、二七八元；次查上訴人八十三年度綜合所得稅行政救濟案業經本
    院八十九年度裁字第四二五號裁定上訴人之訴駁回，是上訴人八十三年度綜合所
    得稅行政救濟案已告確定，因上訴人未繳納，是被上訴人所屬新竹市分局乃將其
    八十三年度欠稅移送法院強制執行。另查上訴人上開八十一、八十二、八十三、
    八十四年度應納之稅額，限繳日期分別為八十七年三月三十一日、八十六年十二
    月十五日、八十五年十一月十五日、八十七年五月十五日，上訴人未於規定期限
    內繳納，造成滯欠，被上訴人所屬新竹市分局為保全稅捐，乃分別於八十六年三
    月十八日以北區國稅竹徵第00000000號及八十七年八月十一日北區國稅
    竹市徵第八七○一○一八七號函請新竹市地政事務所就上訴人所有坐落新竹市○
    ○段八一六號、新竹市○○段二一六之一號土地辦理禁止處分登記。經查上訴人
    並未依上述規定提供相當擔保品，即無暫緩移送法院強制執行之適用。另上訴人
    申請塗銷土地禁止財產處分乙案，經查因上訴人尚有欠稅，是依首揭法令規定仍
    應禁止財產處分。(三)上訴人八十一年度欠稅雖業經以其他年度之退稅抵欠方式完
    納，然上訴人截至九十年二月尚欠繳七十八、七十九、八十二、八十三、八十四
    、八十六及八十七年度綜合所得稅，於繳清欠稅前，依前揭法令規定仍應禁止財
    產處分。又上訴人八十三年度綜合所得稅並未提供相當擔保品，即無暫緩移送法
    院強制執行之適用。另上訴人八十一年度綜合所得稅強制執行案，前經以其他年
    度之退稅抵欠方式完納，被上訴人所屬新竹市分局早於八十八年九月十日函請臺
    灣新竹地方法院銷案在案。又查上訴人截至九十年二月二十日欠繳稅捐為一、○
    五八、九六一元，被上訴人所屬新竹市分局原函請新竹市地政事務所辦理禁止處
    分上訴人之財產價值為一三、六一五、六七八元，遠超過欠繳之稅捐，因不符比
    例原則，已於九十年十月二十三日北區國稅竹市徵第九○一一九一一九號函請塗
    銷上訴人所有坐落新竹市○○段二一六之一號土地及部分塗銷同市○○段八一六
    號土地之禁止移轉登記處分；其中中華段八一六地號土地原禁止處分範圍為五分
    之一，已更正為十分之一，亦即禁止處分價值為九三二、八三九元，與欠繳之稅
    捐相當，則上訴人所訴被上訴人所屬新竹市分局違法超額禁止財產處分達千萬元
    乙節係空言無據，核無足採。另上訴人已確定之八十三年度綜合所得稅欠稅，雖
    前經被上訴人以上訴人八十八年度退稅一八七、○八七元、八十七年度退稅一二
    一、四二○元及八十一年度溢抵繳數六七、五八七元抵繳，惟仍滯欠一三三、○
    二○元尚未繳納，從而被上訴人所屬新竹市分局予以移送法院強制執行，亦無不
    妥。(四)稅捐稽徵法第二十四條規定，旨在稅捐之保全，故該條第一項所稱「納稅
    義務人欠繳應納稅捐者」一語，係指依法應由納稅義務人繳納之稅捐，未於規定
    期限內繳納者之謂，縱上訴人八十一年及八十三年度之稅捐已繳納，惟截至九十
    二年二月二十日止，上訴人仍滯欠七十八、七十九、八十二、八十四、及八十七
    年度之綜合所得稅款計一七七、二三五元，被上訴人已於九十二年三月十二日以
    北區國稅竹市四字第○九二○○○○三八七號函請地政機關再塗銷部分土地之禁
    止處分登記，所餘之權利範圍為千分之十四，依公告現值計算為一三○、五九七
    元，並無過當。又擔保品會依公告現值加計四成計算，但禁止處分財產部分未加
    計四成等語作為抗辯。
三、原審斟酌全辯論意旨及調查證據之結果以：(一)按行政訴訟法第四條第一項規定：
    「人民因中央或地方機關之違法行政處分，認為損害其權利或法律上之利益，經
    依訴願法提起訴願而不服其決定，或提起訴願逾三個月不為決定，或延長訴願決
    定期間逾二個月不為決定者，得向高等行政法院提起撤銷訴訟。」據此，人民須
    因違法行政處分而權利受侵害，經依訴願程序仍未獲得救濟時，始得提起撤銷訴
    訟。如原處分機關已將原處分撤銷，人民權利已獲得救濟而無再提起撤銷訴訟之
    必要，亦即此時提起行政訴訟屬欠缺權利保護必要，其訴即無理由。本件被上訴
    人因上訴人欠繳稅款，原分別於八十六年三月十八日、八十七年八月十一日以北
    區國稅竹市徵第00000000、八七○一○一八七號函請新竹市地政事務所
    ，對上訴人所有坐落新竹市○○段八一六號土地  (應有部分五分之一)及新竹市
    ○○段二一六之一號土地（應有部分二分之一），辦理禁止處分登記，嗣因上訴
    人所欠稅款陸續繳清（扣抵）部分，被上訴人先於九十年十月二十三日以北區國
    稅竹市徵第九○一一九一一九號函，撤銷對新竹市○○段二一六之一號土地（應
    有部分二分之一）之禁止處分，並對新竹市○○段八一六號土地（應有部分五分
    之一），變更禁止處分範圍為十分之一，後於原審法院審理中之九十二年三月十
    二日，再以北區國稅竹市四字第○九二○○○○三八七號函，對新竹市○○段八
    一六號土地，變更禁止處分範圍為千分之十四（下稱系爭禁止處分）之事實，有
    上開函文附原處分卷及原審卷可稽。是對新竹市○○段二一六之一號土地已無禁
    止處分，上訴人對該部分起訴請求撤銷其禁止處分，已無權利保護必要，應予駁
    回。而對新竹市○○段八一六號土地部分，變更禁止處分範圍已餘千分之十四，
    上訴人請求撤銷對此筆土地之系爭禁止處分，在此範圍內始有權利保護必要，原
    審法院亦僅能在此範圍內審酌上訴人之訴有無理由。(二)次按「納稅義務人欠繳應
    納稅捐者，稅捐稽徵機關得就納稅義務人相當於應納稅捐數額之財產，通知有關
    機關，不得為移轉或設定他項權利．．．。」及「納稅義務人應納稅捐，於繳納
    期間屆滿三十日後仍未繳納者，由稅捐稽徵機關移送法院強制執行。但納稅義務
    人已依第三十五條規定申請復查者，暫緩移送法院強制執行。前項暫緩執行之案
    件，除有左列情形之一者外，稽徵機關應移送法院強制執行。一、納稅義務人對
    復查決定之應納稅額繳納半數，並依法提起訴願者。二、納稅義務人依前款規定
    繳納半數稅額確有困難，經稽徵機關核准，提供相當擔保者。」分別為稅捐稽徵
    法第二十四條第一項及第三十九條所明定。再「稅捐稽徵法第二十四條規定，旨
    在稅捐之保全，故該條第一項所稱『納稅義務人欠繳應納稅捐者』一語，係指依
    法應由納稅義務人繳納之稅捐，未於規定期限內繳納者之謂。」亦經財政部六十
    五年十二月三十一日台財稅第三八四七四號函釋有案，此函釋與稅捐稽徵法第二
    十四條第一項規定意旨相符，自應予適用。(三)本件上訴人欠繳稅捐，計算至原審
    法院審理中之九十二年二月二十日，尚有一七七、二三五元，上訴人對此未爭執
    ，而系爭禁止處分之對象新竹市○○段八一六號土地之公告現值，每平方公尺為
    四三、一八七元，該筆土地二一六平方公尺，此有土地登記簿謄本附卷為證，其
    千分之十四之公告現值計為一三○、五九七元（四捨五入）（43,187×216×14/
    10 00≒130,597），系爭禁止處分範圍遠低於所欠稅捐數額，並無不法，即令如
    上訴人所主張加計公告現值之四成為一八二、三八六元（四捨五入），系爭禁止
    處分範圍相當，亦於法無違。又對系爭新竹市○○段八一六號土地令禁止處分，
    即使如上訴人所主張源於上訴人欠繳某特定年度稅捐，然上訴人既陸續欠繳其他
    年度稅捐，依照前述說明，系爭禁止處分所要擔保之欠繳稅捐範圍，已擴及其他
    年度所欠繳之稅捐，嗣後系爭禁止處分所源欠繳之特定年度稅捐即使已繳清，亦
    無礙系爭禁止處分之繼續存在。至上訴人另主張七十八年度綜合所得稅所謂短估
    金之加徵，相關法規不僅已廢止，且依稅捐稽徵法第二十三條早已免徵收，不應
    再提出此稅額云云，然此屬於系爭禁止處分之基礎課稅處分是否合法之問題，係
    另案行政爭訟問題，並不在審理系爭禁止處分是否合法之本件訴訟範圍。從而，
    系爭禁止處分於法無違，訴願決定予以維持，亦無不合。(四)再者，納稅義務人欠
    繳應納稅捐者，稅捐稽徵機關得就納稅義務人相當於應繳稅捐數額之財產，通知
    有關機關，不得為移轉或設定他項權利，乃稅捐稽徵之保全程序有稅捐稽徵法第
    二十四條第一項可資依據，此與復查決定後，因行政處分具有執行力，稅捐稽徵
    機關原得移送強制執行，納稅義務人為免受強制執行（阻卻執行力）而繳納應納
    稅額之半數，或提供相當擔保（參照同法第三十九條規定）之情形，分屬不同制
    度。因此，不得以已有保全稅捐之禁止納稅義務人處分財產之處分，即得要求免
    繳應納稅額半數，或免提供擔保，不移送強制執行，或將被禁止處分之財產自動
    轉為免移送強制執行之擔保，因而為上訴人敗訴之判決。
四、本院核原判決依上開規定及說明，尚無違背法令。上訴意旨仍執陳詞，指摘原判
    決違誤，聲明廢棄改判。惟按對於高等行政法院判決，非以其有行政訴訟法第二
    百四十三條第一項或第二項各款所列之違背法令為理由者，不得為之，為行政訴
    訟法第二百四十二條及第二百四十三條定有明文，本件上訴意旨並未具體指出原
    判決有違背何項法令、不適用法規或適用不當之具體情事，其上訴於法本有未合
    。況原判決對上訴人所訴各節，均已詳予剖析論駁，並已指明納稅義務人為免受
    強制執行而繳納應納稅額之半數，或提供相當擔保，與復查決定後得移送強制執
    行之情形，分屬不同制度，因此不得已有保全稅捐之系爭禁止處分財產之原處分
    ，而要求免繳應納稅額半數，或免提供擔保，不移送強制執行，原判決亦無違反
    一事二罰原則之可言。上訴意旨無非上訴人持其主觀法律見解之歧異，斤斤指摘
    ，應認上訴意旨為無理由，應予駁回。
據上論結，本件上訴為無理由，爰依行政訴訟法第二百五十五條第一項、第九十八條
第三項前段，判決如主文。
中　　華　　民　　國　　九十三　　　年　　　六　　　　月　　　三十　　　日
                    最 高 行 政 法 院  第 四 庭
                                審 判 長 法  官　　　徐　樹　海
                                         法  官      黃　合　文
                                         法  官　　　高　啟　燦
                                         法  官　　　吳　錦　龍
                                         法  官　　　林　茂　權
右  正  本  證  明  與  原  本  無  異
　　　　　　　　　　　　　　　　　　　　 法院書記官　張　雅　琴
中　　華　　民　　國　　九十三　　　年　　　七　　　　月　　　一　　　　日
